臺灣臺中地方法院交通事件裁定　　100年度交聲字第1892號
原處分機關　交通部公路總局臺中區監理所臺中市監理站
異　議　人
即受處分人　沈柏克
上列受處分人因違反道路交通管理處罰條例案件，對於交通部公
路總局臺中區監理所臺中市監理站民國一００年六月二十七日所
為之處分（裁監稽違字第裁六一－Ｂ00000000號裁決書
）聲明異議，本院裁定如下：
    主  文
異議駁回。
    理  由
一、按機器腳踏車及拖車號牌每車一面，應正面懸掛於車輛後端
    之明顯適當位置；汽車已領有號牌而未懸掛或不依指定位置
    懸掛者，處汽車所有人新臺幣（下同）三千六百元以上一萬
    零八百元以下罰鍰，並吊銷牌照，道路交通安全規則第十一
    條第一項第三款、道路交通管理處罰條例第十二條第一項第
    七款、第二項分別定有明文。
二、原處分機關交通部公路總局臺中區監理所臺中市監理站略以
    ：異議人即受處分人（下稱異議人）沈柏克騎乘所有之車牌
    號碼ＮＪ－七七號大型重機車（超重機，排氣量九百九十二
    ＣＣ），於民國一００年四月十五日十時四十五分許，行經
    高雄市○○○○○道交叉口南下處時，因有「號牌不依指定
    位置懸掛（號牌上掀）」之違規事由，經民眾以行車紀錄器
    錄影採證並檢舉後，由原舉發單位即高雄市政府警察局交通
    警察大隊第二中隊機動分隊依違反道路交通管理處罰條例第
    十二條第一項第七款規定逕行舉發。異議人於期限內申訴，
    經原舉發單位查復後仍表不服，本站遂於一００年六月二十
    七日以裁監稽違字第裁六一－Ｂ00000000號裁決書
    裁處罰鍰五千四百元整，並依同條例第十二條第二項規定吊
    銷汽車牌照，逾期依裁決書處罰主文裁處。
三、聲明異議意旨詳如附件聲明異議狀所載。
四、經查：
(一)按對於違反道路交通管理處罰條例之行為，民眾得敘明違規
    事實或檢具違規證據資料，向公路主管或警察機關檢舉，經
    查證屬實者，應即舉發，道路交通管理處罰條例第七條之一
    有明文規定。而民眾檢舉違規，若已提供科學儀器取得之證
    據資料以查證其真偽，或僅敘明違規事實，但經交通勤務警
    察前往查證當場親見違規行為，其舉證責任已盡，業符合上
    開法律規定有關證據方法限制之要旨，並避免有心之檢舉人
    藉此大量而輕微之行政處分騷擾被檢舉人，達到維護行政效
    率及兼顧人權之功能（臺灣高等法院九十八年度交抗字第二
    七六號裁定意旨參照）。核該條文之立法目的在於因警力有
    限及部分大眾取巧違規成性，為交通秩序混亂原因之一，如
    能藉民眾利用適當管道檢舉交通違規，除可彌補警力不足外
    ，亦將產生嚇阻效果，是一般民眾見有違規事件，皆可敘明
    違規事實或檢具違規證據資料，向公路主管或警察機關檢舉
    ，經查屬實者，應即舉發之。查，本件違規係由民眾提供科
    學儀器取得之攝影證據資料向警察機關提出檢舉，經警察機
    關查證屬實而予舉發乙節，有高雄市政府警察局交通警察大
    隊一００年六月三日、高市警交執字第一００００二二三一
    八號函在卷足稽，是本件舉發程序於法並無不合，先予敘明
    。
(二)異議人騎乘所有之車牌號碼ＮＪ－七七號大型重機車，於一
    ００年四月十五日十時四十五分許，行經高雄市○○○○○
    道交叉口南下處時，由民眾以行車紀錄器錄影採證檢舉，嗣
    經警認異議人機車號牌確實翹起、上掀已達不能辨識牌號之
    程度，而有「號牌不依指定位置懸掛（牌號上掀）」之違規
    行為，乃由高雄市政府警察局交通警察大隊第二中隊機動分
    隊逕行製單舉發，此有舉發機關高雄市政府警察局高市警交
    字第Ｂ00000000號舉發違反道路交通管理事件通知
    單一紙、高市警交執字第一００００二二三一八號函一份、
    採證照片及光碟一份、原處分機關裁決書一紙存卷可佐。
(三)按汽機車號牌制度建立之緣由，非僅單純用以貫徹主管機關
    之車籍管理，其於交通違規或事故發生時，亦可便於相關單
    位發現違規或肇事之車輛駕駛人並予以究責，乃具有辨識路
    上行駛中車輛之特定功效，對於道路交通安全之管理、維護
    ，自屬重要，故為加強主管機關對於道路交通管理之有效性
    ，及利於其他用路人識別車輛，藉此保障行車安全等目的，
    立法者方以前揭規定課以汽機車所有人依法懸掛汽機車號牌
    之作為義務。而汽機車所有人是否按前揭規定懸掛車牌，乃
    以其有否依道路交通安全規則第十一條規定將汽機車號牌懸
    掛於車輛前後端之「明顯適當位置」，並保持「清晰明確無
    任何不能辨識牌號之情形」為斷。由此可知，汽機車號牌之
    懸掛，當非僅懸掛於汽機車後端為已足，尚須其懸掛之角度
    、幅度，於該車輛行進中達可令用路人易於辨識該牌號之程
    度時，方符上揭規定意旨所指之「明顯適當位置」。觀諸卷
    附之違規採證錄影畫面擷取照片顯示，異議人大型重機車所
    懸掛之ＮＪ－七七號牌，固係正面懸掛於車輛後端明顯位置
    ，號牌上亦未以他物遮掩，然該號牌傾斜角度頗大，迥異於
    常態，且與其右方車牌號碼ＲＣ－７７、ＨＤ－７７號重機
    車懸掛情形相較，異議人機車牌照確實明顯上翹，致無法辨
    識，況此照片係異議人車輛於停等紅燈之靜止狀態下所拍攝
    ，即已令人難以辨識異議人重機車號牌前二碼係「ＨＪ」抑
    或「ＮＪ」，後二碼究為「１１」或為「７７」，更遑論如
    於行進間，依正常目視之狀態，交通執勤員警及一般用路人
    自然更加難以於通常視距範圍內清楚辨識牌號為何，足見異
    議人重機車號牌之懸掛方式，與前揭交通安全規則所定「機
    器腳踏車號牌應正面懸掛於車輛後端之明顯適當位置」，並
    保持「清晰明確無任何不能辨識牌號情形」之要件不符。
(四)至異議人雖辯稱因檢舉民眾採證使用之行車紀錄器為廣角或
    魚眼鏡頭，畫面有拉高拉寬變形之虞，故不應採為舉發之依
    據云云。惟廣角、魚眼鏡頭為特殊弧度鏡面，可增加所攝視
    野寬度，一般而言，所拍攝畫面於近左右邊界處易有圓弧形
    提拉變形，而變形之程度則因鏡頭廣度有異。經檢視本件採
    證照片，無論係畫面最右方之方形看板或最左方之對向號誌
    桿，均曲線平直、無肉眼可見之彎曲提拉等變形情狀，且機
    車駕駛人身型、安全帽形狀亦無不自然拖拉現象，自難認本
    件有異議人所稱之機車號牌因特殊鏡頭拍攝導致變形等情形
    ，異議人所辯上情，不足採信。又異議人固提出其事後所拍
    攝之三張重機車不同角度照片以供參考，惟經本院比對該三
    張照片與前揭採證舉發照片，可見二者之號牌懸掛角度明顯
    不相當，則異議人有無事後更動號牌裝設角度，即非無疑，
    尚難以該三張照片為異議人有利之認定。
(五)綜上，異議人重機車號牌之懸掛方式，確與上開交通安全規
    則所定之要求不相符合，是以，異議人有「號牌不依指定位
    置懸掛（號牌上掀）」之違規行為，堪以認定。原處分機關
    援引首揭道路交通管理處罰條例之規定，對之裁處罰鍰五千
    四百元，並吊銷牌照，核無違誤。本件異議為無理由，應予
    駁回。
五、據上論斷，應依道路交通管理處罰條例第八十七條第二項、
    道路交通事件處理辦法第十八條，裁定如主文。
中    華    民    國   100    年    7     月    29    日
                      交通法庭  法  官  周莉菁
以上正本證明與原本無異。
如不服本裁定，應於裁定送達後五日內，向本院提出抗告狀（須
附繕本），並敘明抗告之理由。
                                書記官  吳彩華
中    華    民    國   100    年    7     月    29    日